【裁判字號】    98,簡上,333
【裁判日期】    980910
【裁判案由】    損害賠償
【裁判全文】
臺灣臺北地方法院民事判決             98年度簡上字第333號
上  訴  人  乙○○
被上訴人    甲○○
上列當事人間請求損害賠償事件，上訴人對於民國98年3月27日
臺灣臺北地方法院新店簡易庭98年度店簡字第279號第一審判決
提起上訴，本院於民國98年8月20日言詞辯論終結，判決如下：
    主  文
上訴駁回。
第二審訴訟費用由上訴人負擔。
    事實及理由
一、上訴人起訴主張：
（一）上訴人於民國（下同）97年9月26日21時15分許，駕駛車
      號CI-2963號自小客車（下稱系爭車輛），於木柵路要左
      轉萬芳路口之停止線後機車停等區後方等待左轉，遭被上
      訴人駕駛之369-ET號營業小客車碰撞，致上訴人及車上之
      家屬二人受傷，被上訴人於車禍事故現場向上訴人表示，
      被上訴人之車輛財產損失險有新臺幣（下同）20萬元，並
      承諾願負一切損害賠償責任，因而請求被上訴人損害賠償
      152,198元（計算式：零件費112,217元＋工資38,151元＋
      醫療費1,830元＝152,198元）。
（二）原審判決認系爭車輛係屬固定資產須加計折舊費用，並以
      系爭車輛之出廠年份作為折舊之標準，惟上訴人自95 年5
      月4日起至97年7月22日止，業已更新許多零件並支出98,
      214元之維護費用，確實有謹慎保養系爭車輛，故系爭車
      輛之零件均保持全新之狀態，上訴人因本件車禍事故所支
      出之零件費為112,217元，原審判決竟僅准許其中之1/10
      即11,222元（計算式：112,217元10＝11,222元，元以
      下四捨五入），上訴人合計僅得請求被上訴人賠償51,203
      元（計算式：零件費11,222元＋工資38,151元＋醫療費
      1,830元＝51,203元），原審判決所為之認定顯有違誤，
      是上訴人參酌再製成本理論，主張被上訴人尚應賠償
      100,995元（計算式：112,217元－11,222元＝100,995元
      ）之零件費等語。
二、被上訴人則以：被上訴人於97年9月26日因過失撞及上訴人
    所有之系爭車輛，且於車禍事故現場有告知上訴人將由保險
    公司理賠，惟嗣後保險公司認為系爭車輛係於84年出廠，殘
    值僅剩5萬元並無修理的價值，若要維修僅以車輛殘值即5萬
    元為上限。又被上訴人所認識之保養廠老闆曾與上訴人溝通
    ，願意以同車型的車輛賠償上訴人之損失，或向上訴人購買
    系爭車輛。詎料上訴人拒不接受被上訴人所為之提議，並堅
    持要支出超出殘值之車輛維修費用，上訴人請求系爭車輛之
    維修費用實屬過高等語，資為置辯。
三、本件經原審判決被上訴人應給付上訴人51,203元，及自98年
    2月4日起至清償日止，按年利率百分之5計算之利息，而為
    上訴人部分敗訴之判決，上訴人就其敗訴部分聲明不服，提
    起上訴，並聲明：（一）原判決不利於上訴人部分廢棄。（
    二）第1項廢棄部分，被上訴人應再給付上訴人100,995元，
    及自98年2月4日起至清償日止，按年息5％計算之利息。被
    上訴人則為答辯聲明：上訴駁回。
四、得心證之理由：
（一）上訴人主張受有損害之事實，業據提出與其所述相符之台
      北市政府警察局交通警察大隊交通事故初步分析研判表、
      道路交通事故現場圖、車損照片、統一發票、服務明細表
      、診斷證明書暨醫療費用收據、行照、工作傳票等件影本
      為證（見本院98年度店簡字第279號卷，下稱原審卷，第
      2-18頁，第46頁，第50-60頁），並有台北市政府警察局
      交通警察大隊所檢送之道路交通事故調查報告表、交通事
      故談話紀錄表等件在卷可稽（見原審卷第31-40頁），且
      為被上訴人所不爭執，應堪信為真實。
（二）按汽車、機車或其他非依軌道行駛之動力車輛，在使用中
      加損害於他人者，駕駛人應賠償因此所生之損害；不法毀
      損他人之物者，被害人得請求賠償其物因毀損所減少之價
      額，民法第191條之2前段及第196條分別定有明文。次按
      本件車輛有關零件部分之修復，既以新零件更換被損害之
      舊零件，則在計算損害賠償額時，自應將零件折舊部分予
      以扣除（最高法院77年5月17日第9次民事庭會議決議參照
      ）。再按，所得稅法第54條第3項規定：「採用定率遞減
      法者，其最後一年度之未折減餘額，以等於成本1/10為合
      度。」又行政院所發布之固定資產耐用年數表及固定資產
      折舊率表，自用小客車之耐用年數為5年，依定率遞減法
      每年應折舊369/1000。另營利事業所得稅結算申報查核準
      則第95條第8項規定「固定資產提列折舊採用定率遞減法
      者，以1年為計算單位，其使用期間未滿1年者，按實際使
      用之月數相當於全年之比例計算之，不滿1月者，以1月計
      。」揆諸前揭說明，本件被上訴人應對上訴人負損害賠償
      責任，而上訴人所得請求之零件費，則應予扣除折舊費用
      ，合先敘明。
（三）上訴人固主張原審判決係以系爭車輛之出廠年份作為折舊
      之標準，上訴人因本件車禍事故所支出之零件費為112,21
      7元，原審判決竟僅准許其中之1/10即11,222元，認定顯
      有違誤，被上訴人尚應賠償100,995元之零件費云云，惟
      查：上訴人自95年5月4日起至97年7月22日止，業已更新
      許多零件並支出98,214元之維護費用，堪予認定，惟前開
      更新之零件於裝設於系爭車輛時，即已構成系爭車輛之成
      分，其個別零件之折舊與否，自應依系爭車輛之總體殘值
      判斷之，而非單就個別零件爭執折舊金額。次查，系爭車
      輛係自84年10月出廠（見原審卷第46頁），自出廠日84年
      10月起至車損日97年9月止，實際使用12年11月，揆諸前
      揭說明，屬於超過5年耐用年數之自用小客車，故僅有相
      當於新品資產成本百分之10之殘值，上訴人因本件車禍事
      故所支出之零件費亦然，故上訴人實際支出之零件費為
      112,217元，折舊後得請求之零件費為11,222元（112,217
      元10＝11,222元，元以下四捨五入），原審判決同此認
      定，並無不合，上訴人於請求被上訴人賠償零件費11,222
      元部分，洵屬正當，應予准許。至逾此部分之零件費，核
      屬折舊費用，上訴人自95年5月4日起至97年7月22日止，
      雖有更新許多零件並支出98,214元之維護費用，確實有謹
      慎保養系爭車輛，惟未見上訴人舉證何故無庸扣除折舊費
      用，僅空言主張得請求被上訴人賠償其餘之零件費100,99
      5元（計算式：112,217元－11,222元＝100,995元）云云
      ，洵屬無據，要難准許。
（四）上訴人復主張參酌再製成本理論，被上訴人尚應賠償100,
      995元之損害云云，惟查：上訴人所提出之再製成本理論
      （見本院卷第14頁）原則係適用於不動產，蓋不動產之價
      值，依其所坐落之位置、裝潢費用支出等因素，或可提升
      該不動產之價值；然系爭車輛核屬動產，要難與不動產為
      同一解釋，且動產原則均有一定之使用年限，價值會隨著
      時間流逝降低，此即為固定資產提列折舊採用定率遞減法
      之緣由。次查，依上訴人所所提出之系爭車輛行照（見原
      審卷第46頁），系爭車輛係於84年10月出廠，依據經驗及
      論理法則，汽車經撞擊後，雖上訴人以112,217元之高額
      零件費修復，非但不會增加系爭車輛之殘值，甚至會有跌
      價導致交易價格減少之損失，是上訴人並未舉證，僅空言
      主張參酌再製成本理論，被上訴人尚應賠償100,995元之
      損害云云，洵屬無據，為無理由，應予駁回。
五、綜上所述，上訴人請求被上訴人應再賠償上訴人100,995元
    並自起訴狀繕本送達翌日即98年2月4日起至清償日止，按年
    息5％計算之利息，為無理由，應予駁回。原審就此部分為
    上訴人敗訴之判決，及駁回其假執行之聲請，並無不合。上
    訴意旨指摘原判決不當，求予廢棄改判，為無理由，應駁回
    其上訴。
六、本判決之基礎已臻明確，兩造之其餘攻擊防禦方法及舉證，
    核與判決無影響，毋庸一一論列，並此敘明。
七、據上論結，本件上訴為無理由，依民事訴訟法第436條之1第
    3 項、第449條第1項、第78條，判決如主文。
中    華    民    國    98    年    9    月    10    日
                 民事第四庭    審判長法  官  周祖民
                                     法  官  賴武志
                                     法  官  張瑜鳳
以上正本係照原本作成。
不得上訴。
中    華    民    國    98    年    9    月    10    日
                                     書記官  賴敏慧


司法院資訊處製作；財團法人民間司法改革基金會備份。
